臺灣橋頭地方法院行政訴訟判決　　　　　110年度交字第237號
原　　　告　鄭易軒　
被　　　告　高雄市政府交通局

代　表　人　張淑娟　
訴訟代理人　藍國峰　
上列當事人間交通裁決事件，原告不服被告民國110 年10月25日
高市交裁字第32-BHTA40160號裁決之處分，提起行政訴訟，本院
判決如下：
    主      文
原告之訴駁回。
訴訟費用新臺幣（下同）300元由原告負擔。
    事實及理由
一、事實概要：原告於民國110 年8 月17日下午15時20分許，駕
    駛其所有車牌號碼000-0000號普通重型機車（下稱系爭車輛
    ）行經高雄市○○區○○路00號附近時，因「領有號牌而未
    依規定位置懸掛（安裝短牌架翹牌致無法辨視車牌) 」之交
    通違規（下稱系爭違規行為），經高雄市政府警察局仁武分
    局（下稱舉發機關）警員當場攔停舉發，填掣高市警交字第
    BHTA40160 號舉發違反道路交通管理事件通知單（下稱舉發
    通知），由原告當場簽名收受完成送達程序。原告不服舉發
    向被告提出陳述，經舉發機關函復查無違誤後仍不服而申請
    裁決，被告洵依據道路交通管理處罰條例（下稱處罰條例）
    第12條第1 項第7 款、第2 項暨違反道路交通管理事件統一
    裁罰基準及處理細則（以下稱處理細則）第45條規定開立高
    市交裁字第32-BHTA40160號裁決書（下稱系爭裁決書），裁
    處原告「罰鍰新臺幣（下同）5,400 元整，吊銷汽車牌照」
    （下稱原處分），上開裁決書寄送原告戶籍地，已於110年
    10月28日完成寄存送達(本院卷第45頁），原告不服提起本
    行政訴訟。
二、原告主張：現行法規並未規定後車牌角度與位置，系爭車輛
    車牌架係合法改裝，且係固定角度而不可調整，並得清楚辨
    視車牌號碼，原處分自有違誤，爰依法提起本件訴訟。聲明
    ：原處分撤銷。
三、被告則以：系爭車輛之牌架用以鎖點之面已向上揚起62度，
    並非以正面朝後方式懸掛，與該車原設固定位置顯有差異，
    此於車輛靜止狀態或可近距離或由上方俯視而為辨認，惟於
    行進間則會使執勤員警及一般用路人無端增加其辨視困難，
    難認其方式為「明顯適當位置」，伊據以裁處洵無不合，原
    告之訴為無理由等語，資為抗辯。
四、本院之判斷：
  ㈠按「汽車號牌懸掛位置，除原設有固定位置外，應依下列規
    定懸掛固定：三、機車及拖車號牌每車一面，應正面懸掛於
    車輛後端之明顯適當位置」，道路交通安全規則第11條第
    1 項第2 款定有明文。又「汽車已領有號牌而未懸掛或不依
    指定位置懸掛者，處汽車所有人3,600 元以上10,800元以下
    罰鍰，並禁止其行駛. . 前項第5 款至第7 款之牌照吊銷之
    」，處罰條例第12條第1 項第7 款及第2 項亦有明定。再者
    交通部交路字第0920049939號函釋略以：「查獲有汽車已領
    有號牌而未懸掛或不依指定位置懸掛者，當依道交條例第12
    條第1 項第7 款規定處罰」，又所謂牌照懸掛固定者，係指
    牌照正面固定朝向後方，倘牌照正面得任意傾斜，改變角度
    ，致他人對其牌照上之文字、數字有所誤認，或不易辨別時
    ，即非固定懸掛，自屬未依指定位置懸掛。揆之汽車號牌制
    度建立之緣由，非單純在貫徹主管機關之車籍管理，其於交
    通違規或事故發生時，亦可便於相關單位發現違規或肇事之
    車輛駕駛人並予以究責，而具有辨識路上行駛中車輛之特定
    功效，對於道路交通安全之管理、維護，自屬重要；故為加
    強主管機關對於道路交通管理之有效性，及利於其他用路人
    對於車輛之識別並藉此保障渠等之行車安全等目的，立法者
    方以前揭規定課以汽車所有人必須依法懸掛汽車號牌之作為
    義務。而汽車所有人有無依前揭規定懸掛車牌，依道路交通
    安全規則第11條第1 項規定，首須判斷該牌號有無懸掛於「
    原設有固定位置」，若該汽車並無「原設有固定位置」之情
    狀，始須另行參酌其所懸掛之車牌有無符合該項各款規定，
    亦即將汽車號牌懸掛於車輛前後端之「明顯適當位置」並保
    持其「清晰明確無任何不能辨識牌號之情形」。由是可知，
    機車號牌之懸掛，當非僅懸掛於機車後端為已足，首須判斷
    牌號有無懸掛於「原設有固定位置」者，其次再輔以其懸掛
    之角度、方向、位置，於該車輛「行進中」（並非靜止狀態
    下），可達令他人得以清楚辨識該牌號之程度時，方符上揭
    規定意旨所指之「明顯適當位置」。
  ㈡經查，原告於上開時日駕駛其所有系爭車輛行經前揭違規地
    點時，因有系爭違規行為，經舉發機關警員當場攔停舉發，
    此經本院核閱舉發通知、舉發機關函、職務報告、採證照片
    （卷第39 至57頁）屬實，被告據以裁處，洵無不合。
  ㈢原告雖以前詞主張云云。惟查，本件舉發警員所具職務報告
    略以：「職見系爭車輛行經前揭違規地點時，經職目視號牌
    正面懸掛角度上揚或因燈光照射致行駛間無法明顯辨視車牌
    ，攔停勘查該車號牌角度自地面起仰角約62度，於車輛靜止
    狀態時，或可近距離或由上方俯視而辨識其號牌，然於行進
    間依正常平行目視之狀態，使交通執勤員警及一般用路人無
    端增加其等辨視號牌之困難」等語（本院卷第49頁），核與
    採證相片顯示系爭車輛之車牌與車身相差角度之情狀相符（
    本院卷第53至57頁）。再者，系爭車輛號牌雖正面懸掛於車
    輛後端，但其號牌係直接架於車體尾部下方（後輪上方），
    致其懸掛角度甚為傾斜而朝上，與財團法人車輛安全審驗中
    心就該車種所為審驗完成車照片（卷第67頁）所示原廠機車
    號牌係預設於車體尾部下方另懸之ㄏ形塑件（蓋住後輪上方
    ）尾端之上（懸掛車牌後已位正後方而可自後直視）明顯有
    異。且依採證照片所示（卷第53至57頁），系爭車輛於靜止
    狀態時，或可近距離或可由上方俯視而辨識其號牌，然於行
    進間，並無法依正常平行目視之狀態而得直接辨識，此將使
    交通執勤警員及一般用路人無端增加其等辨視前開號牌之困
    難，自難認系爭車輛號牌之懸掛方式，與道路交通安全規則
    所定號牌應懸掛車輛後端之「明顯適當位置」之規定相符。
    況現行採證工具除警察當場攔查採證之外，尚包含「固定式
    照相機」、「移動式照相機」等，其採證範圍之有效距離可
    遠達10~50 公尺，且現行路口測速照相機或監視錄影機均採
    固定方向、距離、焦距之採證，並未考量金屬亮面之號牌正
    面上翹後，可能因陰雨天候、陽光、路燈等光源造成反光、
    折射而增加辨識難度，以系爭車輛號牌懸掛角度已較一般機
    車上翹等情，其行為顯已符合交通部90年7 月3 日交路90字
    第039253號函釋: 「查道路交通安全規則第11條第1 項對於
    汽車號牌之懸掛位置除原設有固定位置外，應依相關規定懸
    掛固定等，均已有明確規定；惟對號牌不懸掛於原設有之固
    定位置而置於車輛前後端者，尚難謂合於上開規則第11條之
    規定」之違規態樣，原告主張於法不合，不足採信。
五、綜上所述，原告於前揭時地確有系爭違規行為，被告據以裁
    處，洵無不合。原處分既無違法，原告訴請撤銷為無理由，
    爰不經言詞辯論，予以駁回。又本件事證已臻明確，兩造其
    餘攻擊防禦方法於本件判決結果不生影響，故不再一一論述
    。
六、本件第一審裁判費為300 元，應由原告負擔，爰確定第一審
    訴訟費用額如主文第2 項所示。
七、據上論結，原告之訴為無理由，爰判決如主文。
中    華    民    國   110    年    12    月    14    日
                  行政訴訟庭  法  官  黃宏欽
　
上為正本係照原本作成。
如不服本判決，應於判決送達後20日內，向本院提出上訴狀並表
明上訴理由（原判決所違背之法令及其具體內容或依訴訟資料可
認為原判決有違背法令之具體事實），其未載明上訴理由者，應
於提出上訴後20日內向本院補提理由書（上訴狀及上訴理由書均
須按他造人數附繕本，如未按期補提上訴理由書，則逕予駁回上
訴），並應繳納上訴裁判費新臺幣750元。
中    華    民    國  110    年    12    月    15    日
                              書記官  楊明月